# 合并报表范围的问题

提问人：rainy418 时间：2012-07-01 01:57:35
看到《计学撮要》上关于合并范围的讲解，有两个问题还不清楚： 在委托管理的情况下，假设有全权经营财务决策权力。。 一、如果受托方承担对托管企业净资产保值增值的义务，受托方是否应将托管企业纳入合并范围。 二、如果受托方与托管企业股东约定按照净利润一定比例分成，受托方是否应将托管企业纳入合并范围。 三、如果受托方与托管企业股东约定按照固定费用收取管理费，该费用金额占据了被托管企业净利润的90%，受托方是否应将托管企业纳入合并范围。

回答人：chenyiwei
回复 rainy418 的帖子
这些问题都需要根据对托管、承包经营合同的详细分析，才能有明确的结论。合并的关键在于控制，即如果受托方对托管企业具有完全的财务、经营政策决定权并据此获取利益的权利，则应纳入合并范围。
就你说的三种情况而言： 1 、受托方承担对托管企业净资产保值增值的义务，一般不会成为导致能够或者不能够纳入托管方合并范围的决定性因素。 2 、在此情况下，除了考虑分成比例的高低以外，还要考虑决策权的大小。 3 、如果按照固定费用收取管理费的，一般理解不能纳入合并范围。

回答人：chenyiwei
回复 zengfengxia 的帖子
该规定表明取得剩余收益并承担剩余风险的可能性在增大，但并不是决定纳入或者不纳入合并范围的决定性因素。如果该托管方无权处置该物业，因而被托管企业在托管期间的净资产变动完全由其出租等收益导致，而且如果托管期限较短，则还是没有承担其所有权上的主要风险和报酬。这种情况下，还是不一定能够纳入合并范围。

回答人：chenyiwei
回复 hanyin 的帖子
对于依靠托管、承包经营协议等协议控制方式实现的控制，在编制合并报表时不能简单地依据股权比例确定少数股东权益和少数股东损益的份额，应当根据相关托管、承包协议的约定予以个案考虑。尤其是：托管方在托管期间是否对其他股东有保底收益的承诺；是否约定托管期结束时交回原股东的净资产值不低于某一特定金额（如托管开始时的净资产值）；等等。要根据这些条款分析归属于托管方和其他股东的权益份额，以及归属于其他股东的权益份额在合并报表层面是权益还是负债。
在本案例中，尤其需要考虑：大股东承诺托管期间全部收益都归属上市公司，该交易是否公允，是否实际上应把相应的 40 ％股权对应的损益认为属于大股东捐赠计入资本公积。很可能的一个结果是：少数股东损益按照 70 ％，但如果大股东确实放弃了托管期间该40 ％股权对应的收益权，则该部分权益通过权益性交易让渡给上市公司，增加上市公司的资本公积。

提问人：rainy418 时间：2012-7-1 01:57:35
看到《计学撮要》上关于合并范围的讲解，有两个问题还不清楚：
在委托管理的情况下，假设有全权经营财务决策权力。。
一、如果受托方承担对托管企业净资产保值增值的义务，受托方是否应将托管企业纳入合并范围。
二、如果受托方与托管企业股东约定按照净利润一定比例分成，受托方是否应将托管企业纳入合并范围。
三、如果受托方与托管企业股东约定按照固定费用收取管理费，该费用金额占据了被托管企业净利润的90%，受托方是否应将托管企业纳入合并范围。

回答人：chenyiwei
近期，财政部会计司向全国各证券资格事务所的技术负责人发函，征求对近期在实务中遇到的若干托管、承包经营案例的处理意见的看法。我的回复附后，供大家讨论。
征求意见的问题：
案例一：A上市公司于 2010 年 10 月与自然人王某签订承包合同，将子公司B的电石生产线业务承包给王某，承包期限为五年，自 2010 年 11 月1 日起至 2015 年 10 月 31 日止。承包期前两年每月租金 26 万元，第三年起每月租金 30 万元。承包期间王某自主经营、自负盈亏、依法纳税，依法独立承担民事、行政与刑事等责任，并在承包期限届满时将状态良好的电石生产线交还A公司。A公司于 2011 年 12 月发布了公告，认为承包方王某虽然在承包经营期内拥有该生产线的经营管理权，但实际上对子公司的财务和经营决策无法实施控制，因为承包方要严格执行承包经营合同，接受该公司董事会的监督，无权对资产进行处置；承包方要以该公司名义进行贷款，须经董事会同意。而公司控制着B公司的股东会和董事会，实际上也就控制着该公司的财务和经营政策。A公司将应由B公司承担的资产、负债及损益（承包收入和相关折旧费用）
纳入合并报表范围；而承包方经营取得的收入及其成本费用以及承包期间产生的资产负债则由承包方承担，未纳入A公司的合并报表范围。
案例二：A公司于 2009 年度实施了重大资产重组，重组后的控股股东为避免同业竞争，分别与上市公司签订了两份托管协议，一份是资产托管，一份是股权托管，托管费用均为有条件的比例分成。托管情况具体如下：资产托管――上市公司自 2009 年重组完成后受托对甲商业地产项目进行商业管理和物业管理；托管费为该年度托管资产经营收入的 35 ％，且不得低于托管所发生的该年度商业管理成本与物业管理成本（经审计）之和的105%，不得高于当年全部资产（经审计）账面价值总额与当年一年期银行存款利率110%的乘积。股权托管――上市公司子公司广场开发经营公司于 2010 年 3 月开始受托管理控股股东子公司持有的B公司（其持有乙商业地产项目）全部股权；托管费用为B公司收入的 2 ％，若实际发生费用超过当期托管费用的，可要求适当增加。公司对上述资产托管未予合并，对股权托管进行了合并。公司年报附注对此披露如下：“托管协议约定广场开发经营公司受托管理控股股东子公司持有的B公司100%股权，在托管期间内，除另有约定外广场开发经营公司应根据《公司法》等有关法律及公司章程的规定，全权行使托管股权的除处置权、收益权以外的基于托管股份而产生和存在的股东权益、股东权利：包括但不限于公司重大事项决策权，委任或聘任董事会成员、监事会成员及有关高级管理人员等，故子公司广场经营公司拥有B公司的实际控制权，本年根据财政部与 2010 年 12 月 2 日颁发的财会[2010]25号《关于执行企业会计准则的上市公司和非上市企业做好2010 年年报工作的通知》的相关规定，将其纳入合并范围。” 问题： 1 ．以上两个案例中的会计处理是否妥当？理由是什么？ 2 、实务中对于“委托经营”存在不同的理解和处理方式，一是认为应视为租赁，二是认为应视为企业合并（业务合并）。应如何界定以上两个案例的经济实质，判断标准或依据是什么？在以上案例中，应如何理解“控制”？
征求意见的案例.doc
(46.5 KB, 下载次数: 1023)
2012-7-1 09:52 上传

提问人：zengfengxia 时间：2012-07-01 15:06:50
第二个问题中，案例中披露的内容没有涉及托管协议结束之后对被托管企业净资产的责任，我理解，这种责任的约定对交易实质的判断还是有影响的。

回答人：chenyiwei
感谢补充。

提问人：mpacc05 谷帅 时间：2016-04-19 10:43:05
案例一中，假设王某有合并报表需求，王某是否应该将租赁期间产生的资产负债和损益纳入合并范围？ 案例二中，控股股东（委托方）对资产托管部分应该做何种会计处理？对股权托管部分又该做何种会计处理？

回答人：chenyiwei
案例一中王某不能将该生产线纳入合并报表范围；案例二中被托管资产或股权的原股东继续合并其报表，对支付给受托方的托管费计入当期损益。

提问人：ddyxy 时间：2019-05-29 01:39:45
陈老师，再补充两个点 1.受托方之前和委托方是合并单位内的关联方，现在为合并范围外关联方。且通过查询企查查，发现受托方的经营范围和被托管公司的业务完全不搭边，所以很有可能该托管无任何商业实质。 2.我们怀疑委托方有选择性并表的嫌疑，因为总共托管了 7 家公司，且这一两年仍在托管期，但委托方将其持有的 2 家公司股权处置给了母公司下的另一家上市公司，所以就由另一家上市公司并表了。剩余的五家未并表。

回答人：chenyiwei
要 20 年后才能取得托管报酬、受托方与被托管方的业务无关、托管费根据净资产增值部分计算等，都表明该托管不具有商业实质和不符合一般商业惯例，应继续由委托方并表，受托方不并表。但委托方仍应按约定计提托管报酬。